ACORDAO-COMPLETO-2479737

ACÓRDÃO 58/2022 ATA 1/2022 - PRIMEIRA CÂMARA

VISTOS, relatados e discutidos estes autos que tratam de pedido de reexame interposto por José Aniceto Duarte Costa, em face do Acórdão 13419/2020-TCU-Primeira Câmara;
ACORDAM os Ministros do Tribunal de Contas da União, reunidos em Sessão da Primeira Câmara, ante as razões expostas pelo Relator e com fundamento no artigo 48 da Lei 8.443/1992, em: 
9.1. conhecer do presente pedido de reexame para, no mérito, negar-lhe provimento;
9.2. encaminhar cópia desta deliberação ao recorrente e ao Instituto Federal de Educação, Ciência e Tecnologia da Paraíba.

Pedido de reexame em aposentadoria.

Primeira Câmara

3. Interessados/Responsáveis/Recorrentes:
3.1. Interessado: Jose Aniceto Duarte Costa (XXX.776.304-XX).
3.2. Recorrente: Jose Aniceto Duarte Costa (XXX.776.304-XX).

13.1. Ministros presentes: Jorge Oliveira (na Presidência) e Walton Alencar Rodrigues (Relator).
13.2. Ministros-Substitutos convocados: Augusto Sherman Cavalcanti e André Luís de Carvalho.
13.3. Ministro-Substituto presente: Weder de Oliveira.

WALTON ALENCAR RODRIGUES

Ministro-Substituto Weder de Oliveira.

Adoto, como relatório, a instrução da Serur, cuja proposta foi acolhida pelo representante do Parquet especializado: 
"INTRODUÇÃO
1.	Cuida-se de pedido de reexame (peças 16 a 18) interposto por José Aniceto Duarte Costa, ex-servidor do Instituto Federal de Educação, Ciência e Tecnologia da Paraíba, contra o Acórdão 13419/2020-TCU-Primeira Câmara (peça 8) , que teve como relator o Excelentíssimo Senhor Ministro-Substituto Weder de Oliveira.
1.1.	A deliberação recorrida apresenta o seguinte teor:
VISTOS, relatados e discutidos estes autos de concessão de aposentadoria pelo Instituto Federal de Educação, Ciência e Tecnologia da Paraíba.
ACORDAM os ministros do Tribunal de Contas da União, reunidos em sessão da 1ª Câmara, diante das razões expostas pelo relator, em:
9.1. considerar ilegal o ato de aposentadoria do Sr. José Aniceto Duarte Costa (10012915-04-2015-000024-5, peça 3) , recusando-lhe o registro, nos termos do § 1º do art. 260 do RI/TCU; 
9.2. dispensar a devolução dos valores indevidamente recebidos, presumidamente, de boa-fé pelo interessado, nos termos da Súmula 106 deste Tribunal; 
9.3. determinar ao Instituto Federal de Educação, Ciência e Tecnologia da Paraíba que: 
9.3.1. no prazo de 15 (quinze) dias, cesse quaisquer pagamentos ao Sr. José Aniceto Duarte Costa decorrentes do ato considerado ilegal, comunicando ao TCU as providências adotadas, nos termos do art. 262, caput, do RI/TCU, e do art. 8º, caput, da Resolução TCU 206/2007, sob pena de responsabilidade solidária do responsável pela omissão;
9.3.2. cadastre novo ato de concessão de aposentadoria livre da irregularidade apontada, submetendo-o no prazo de 30 (trinta) dias à apreciação deste Tribunal, nos termos do art. 262, caput e § 2º, do RI/TCU, e do art. 19, § 3º, da Instrução Normativa TCU 78/2018;
9.3.3. exclua as rubricas judiciais alusivas a planos econômicos dos atuais proventos do interessado, comunicando ao TCU, no prazo de 15 (quinze) dias, as providências adotadas, nos termos dos arts. 262, caput, do Regimento Interno do TCU e 8º, caput, da Resolução TCU 206/2007;
9.3.4. dê ciência do inteiro teor desta deliberação ao interessado, alertando-o de que o efeito suspensivo proveniente da interposição de eventuais recursos perante o Tribunal não o exime da devolução dos valores percebidos indevidamente após a respectiva notificação, caso esses não sejam providos, devendo encaminhar os comprovantes dessa notificação a esta Corte no prazo de até 30 (trinta) dias;
9.4. encerrar o processo e arquivar os presentes autos.
 (destacamos e sublinhamos) 
HISTÓRICO 
2.	O ato de aposentadoria de José Aniceto Duarte Costa foi julgado ilegal por conter pagamento irregular de parcelas judiciais referentes a planos econômicos. 
2.1.	Irresignado, o ex-servidor interpôs o presente pedido de reexame (peças 16 a 18) , cuja argumentação será abordada mais adiante.
ADMISSIBILIDADE
3.	Reitera-se o exame de admissibilidade realizado pelo Sar/Serur (peça 19) , que opinou pelo conhecimento do recurso, nos termos do artigo 48 da Lei 8.443/1992, c/c os artigos 285 e 286, parágrafo único, do RI/TCU, suspendendo-se os efeitos dos subitens 9.1, 9.3, 9.3.1. 9.3.2 e 9.3.3 do Acórdão 13419/2020-TCU-Primeira Câmara. O Excelentíssimo Senhor Ministro Walton Alencar Rodrigues, mediante despacho de peça 21, concordou com esta unidade técnica.
4.	Delimitação
Constitui objeto do presente recurso definir se:
a)	o Tribunal de Contas da União observou o devido processo legal na apreciação da legalidade, para fins de registro, do ato de aposentadoria do recorrente;
b)	as parcelas judiciais referentes a planos econômicos já deveriam ter sido absorvidas pelos acréscimos remuneratórios da carreira do ex-servidor.
5.	Do devido processo legal para apreciação de atos de concessão sujeitos a registro pela Corte de Contas.
5.1.	Aduz o recorrente que o TCU não teria respeitado o direito ao devido processo legal, com base nos seguintes argumentos:
5.2.	A Administração Pública deve obedecer aos princípios previstos no caput do art. 37 da CF/1988, sob pena de praticar atos ilegais, e, portanto, contrários ao ordenamento jurídico, eivados do vício da nulidade. Assim, qualquer determinação para supressão de incorporação realizada por força de decisão judicial transitada em julgado viola o art. 5º, inciso XXXVI, onde se protege o ato jurídico perfeito, o direito adquirido e a coisa julgada. 
5.3.	O Supremo Tribunal Federal já se manifestou sobre a obrigação constitucional de todos os órgãos da Administração Pública observarem o comando cogente do respeito à coisa julgada e da irredutibilidade vencimental e equiparação de proventos a vencimentos, conforme RMS-AgR 22047/DF; AG. REG. NO RECURSO EM MANDADO DE SEGURANÇA; Relator Ministro Eros Grau; Julgamento: 21/2/2006; Órgão Julgador: Primeira Turma; Publicação: DJ 31-3-2006 PP-00014 EMENT VOL-02227-01 PP-00174) .
5.4.	Diante de aposentadoria de mais de cinco anos, deve ser mantida a incorporação de gratificação, ocorrida via decisão judicial transitada em julgado, tanto nos vencimentos do servidor quanto em seus proventos de inatividade.
5.5.	Do princípio da coisa julgada advém a segurança jurídica, a boa-fé e a proteção da confiança. Sem isso, o cidadão estará totalmente ao desamparo, à mercê do autoritarismo do Poder Público, gerando, desta forma, um risco desnecessário para a estabilidade social e política brasileira.
Análise:
5.6.	Cabe ressaltar que a atuação desta Corte de Contas, no que tange ao julgamento de atos de pessoal para fins de registro, segue o balizamento estabelecido pelo Supremo Tribunal Federal na Súmula Vinculante 3, que excepciona a apreciação da legalidade do ato de concessão inicial de aposentadoria, reforma e pensão da necessidade de observância do contraditório e ampla defesa.
5.7.	O STF também fixou a seguinte tese de repercussão geral (tema 445) , no bojo no RE 636.553, de relatoria do Ministro Gilmar Mendes:
Em atenção aos princípios da segurança jurídica e da confiança legítima, os Tribunais de Contas estão sujeitos ao prazo de 5 anos para o julgamento da legalidade do ato de concessão inicial de aposentadoria, reforma ou pensão, a contar da chegada do processo à respectiva Corte de Contas. (destacou-se) 
5.8.	Assim, como os ato em reexame foi enviado ao TCU em 12/2/2016 (peça 3) e apreciado na Sessão da Primeira Câmara de 24/11/2020 (peça 8) , não há que se falar em decadência administrativa nem em prescrição quinquenal, nem em obrigatoriedade de oitiva prévia do interessado. De igual modo, ficam afastadas as alegadas inobservâncias da segurança jurídica, da proteção da confiança, do ato jurídico perfeito, do direito adquirido e da coisa julgada ou dos princípios do contraditório, da ampla defesa e do devido processo legal.
5.9.	A atuação do Tribunal de Contas da União deu-se em consonância com a competência estabelecida no art. 71, inciso III, da Carta Magna quanto à apreciação, para fins de registro, da legalidade de ato de concessão de pensão, na forma regulamentada pela Lei 8.443/1992 (art. 1º, inciso V) , pelo Regimento Interno (arts. 1º, inciso VIII, 259 e seguintes) e pela Instrução Normativa TCU 78/2018, que dispõe sobre o envio, o processamento e a tramitação de informações alusivas a atos de admissão de pessoal e de concessão de aposentadoria, reforma e pensão, para fins de registro, no âmbito da Corte de Contas, nos termos do art. 71, inciso III, da Constituição Federal.
5.10.	Prevê o art. 260, § 1º, do Regimento Interno que a autoridade administrativa responsável por atos de aposentação submeterá os dados e informações necessários ao respectivo órgão de controle interno, que deverá emitir parecer sobre a legalidade dos atos e torná-los disponível à apreciação do Tribunal, que determinará o registro dos atos que considerar legais e recusará o registro dos atos considerados ilegais.
5.11.	Nos termos do art. 262, caput e § 2º, do referido Regimento, uma vez recusado o registro do ato de concessão pelo TCU, cabe ao órgão de origem a adoção de providências para fazer cessar o pagamento dos proventos no prazo de quinze dias, contados da ciência da decisão do Tribunal, bem como emitir novo ato, se for o caso, escoimado da irregularidade verificada.
5.12.	Entende-se que esses procedimentos foram seguidos pela Corte de Contas na negativa de registro do ato de aposentadoria em reexame, não merecendo prosperar as contestações do ex-servidor acerca de possíveis inobservâncias do devido processo legal.
5.13.	Carece de sustentação a pretensão do recorrente de que o prazo de 5 anos fixado em sede de repercussão geral seja contado a partir do início da vigência de sua aposentadoria (em 1/10/2015) , pois o Supremo Tribunal Federal deixou claro que o marco inicial é a chegada do processo à Corte de Contas, ou seja, no dia 12/2/2016. 
5.14.	Cumpre ressaltar que o aposentado não foi prejudicado pela intempestividade no julgamento do ato de concessão, uma vez que os valores a maior por ele recebidos, nesses interregnos de tempo, não precisarão ser ressarcidos aos cofres públicos, ante o reconhecimento da boa-fé e a aplicação da Súmula TCU 106.
5.15.	Dessa forma, opina-se pela rejeição dos argumentos apresentados pelo recorrente.
6.	Da continuidade de pagamento das parcelas judiciais
6.1. 	Aduz o recorrente que decisão judicial assegura a manutenção das rubricas judiciais em seus proventos, com base nos seguintes argumentos: 
6.2.	Percebeu por mais de cinco anos os percentuais referentes a planos econômicos, devidamente incorporados aos seus vencimentos e, posteriormente, aos proventos, conforme decisão judicial transitada em julgado que consta nos seus assentamentos funcionais, cuja cópia encontra-se no processo que tramita no TCU.
6.3.	Assevera que a incorporação deve ser mantida tanto nos vencimentos quanto nos proventos, pois são decorrentes de exercício de cargo público e a única diferenciação se limita à nomenclatura, haja vista que se trata de remuneração de servidor público. Essa matéria já foi enfrentada pelo STF, especialmente no julgamento da acumulação remunerada de proventos e vencimentos, com voto do Ministro Celso de Mello, parcialmente transcrito pelo recorrente.
6.4.	Não é possível casuisticamente a mudança de tal entendimento (não cabe distinção entre vencimentos e proventos) para prejudicar direito.
6.5.	Defende a irredutibilidade de vencimentos e proventos, ressaltando que a estrutura remuneratória do servidor aposentado pode ser alterada em sua forma de cálculo, mas jamais reduzido o seu valor, e muito menos suprimido valor incorporado a título de decisão judicial transitada em julgado.
Análise:
6.6.	Ao deliberar pela ilegalidade da continuidade da percepção pelo aposentado de rubricas relativas a planos econômicos, esta Corte de Contas considerou que não representa afronta à coisa julgada a decisão posterior deste Tribunal que afaste pagamentos oriundos de sentenças judiciais cujo suporte fático de aplicação já se tenha exaurido, como decidido pelo Supremo Tribunal Federal no Recurso Extraordinário 596.663/RJ.
6.7.	O STF, ao julgar o RE 596.663/RJ, que teve repercussão geral reconhecida, assentou a tese de que a sentença que reconhece ao trabalhador ou ao servidor o direito a determinado percentual de acréscimo remuneratório deixa de ter eficácia a partir da superveniente incorporação definitiva do referido percentual aos seus ganhos, conforme a seguinte ementa:
CONSTITUCIONAL. PROCESSUAL CIVIL. SENTENÇA AFIRMANDO DIREITO À DIFERENÇA DE PERCENTUAL REMUNERATÓRIO, INCLUSIVE PARA O FUTURO. RELAÇÃO JURÍDICA DE TRATO CONTINUADO. EFICÁCIA TEMPORAL. CLÁUSULA REBUS SIC STANTIBUS. SUPERVENIENTE INCORPORAÇÃO DEFINITIVA NOS VENCIMENTOS POR FORÇA DE DISSÍDIO COLETIVO. EXAURIMENTO DA EFICÁCIA DA SENTENÇA. 
1. A força vinculativa das sentenças sobre relações jurídicas de trato continuado atua rebus sic stantibus: sua eficácia permanece enquanto se mantiverem inalterados os pressupostos fáticos e jurídicos adotados para o juízo de certeza estabelecido pelo provimento sentencial. A superveniente alteração de qualquer desses pressupostos (a) determina a imediata cessação da eficácia executiva do julgado, independentemente de ação rescisória ou, salvo em estritas hipóteses previstas em lei, de ação revisional, razão pela qual (b) a matéria pode ser alegada como matéria de defesa em impugnação ou em embargos do executado. 
2. Afirma-se, nessa linha de entendimento, que a sentença que reconhece ao trabalhador ou servidor o direito a determinado percentual de acréscimo remuneratório deixa de ter eficácia a partir da superveniente incorporação definitiva do referido percentual nos seus ganhos. 
3. Recurso extraordinário improvido."
6.8.	Transcreve-se, a seguir, trecho do voto proferido Ministro Teori Zavascki, em que trata da eficácia temporal da sentença judicial envolvendo relação jurídica de trato continuado:
2. O pedido de vista, conforme referi na oportunidade, se deveu à percepção de que, consideradas as circunstâncias do caso, a questão jurídica em debate não diz respeito à coisa julgada, mas, sim, a eficácia temporal da sentença. O exame dos autos confirma esse entendimento. Realmente, a sentença exequenda reconheceu o direito dos demandantes a incorporar, em seus vencimentos, o percentual de 26,05%, relativo à URP de fevereiro de 1989. Trata-se de típica sentença sobre relação jurídica de trato continuado, que, portanto, projeta efeitos prospectivos. Justamente por isso, a questão que ordinariamente se põe em relação a essa espécie de provimento é a da sua eficácia temporal futura: até quando a sentença tem eficácia? É, porventura, ad aeternum, a produção de seus efeitos? Sobre esse tema, há uma premissa conceitual incontroversa: a de que a força vinculativa dessas sentenças atua rebus sic stantibus. Realmente, ao pronunciar juízos de certeza sobre a existência, a inexistência ou o modo de ser das relações jurídicas, a sentença leva em consideração as circunstâncias de fato e de direito que se apresentam no momento da sua prolação. Tratando-se de relação jurídica de trato continuado, a eficácia temporal da sentença permanece enquanto se mantiverem inalterados esses pressupostos fáticos e jurídicos que lhe serviram de suporte (cláusula rebus sic stantibus) . (....) 
3. Restaria saber se essa superveniente perda de eficácia da sentença dependeria de ação rescisória ou, ao menos, de uma nova sentença em ação revisional. Quanto à rescisória, a resposta é certamente negativa, até porque a questão posta não se situa no plano da validade da sentença ou da sua imutabilidade, mas, sim, unicamente, no plano da sua eficácia temporal. Quanto à ação de cunho revisional, também é dispensável em casos como o da espécie, pois, alteradas por razões de fato ou de direito as premissas originalmente adotadas pela sentença, a cessação de seus efeitos, em regra, opera-se de modo imediato e automático, independente de novo pronunciamento judicial. (...) 
5. Cumpre asseverar, ademais, que os fundamentos adotados pelo acórdão recorrido guardam compatibilidade com o entendimento manifestado pelo STF em situações análogas, como, v.g., em recente julgado, em que, analisando processo representativo de controvérsia, inserido no âmbito da sistemática da repercussão geral, fixou a tese de que, não obstante reconhecida judicialmente certa diferença de vencimentos de servidor público, o termo final dessa obrigação "deve ocorrer no momento que a carreira do servidor passa por uma restruturação remuneratória, porquanto não há direito à percepção ad aeternum de parcela de remuneração por servidor público" (RE 561.836/RN, rel. Min. Luiz Fux, Pleno, DJe de 10/2/2014) . Orientação semelhante é adotada pelo Superior Tribunal de Justiça, como, v.g., no MS 11.045, de que fui relator (Corte Especial, DJe de 25/2/10) . 
 (destacamos) 
6.9.	No presente caso concreto, observa-se que não houve a absorção das parcelas referentes a planos econômicos, que continuaram a ser pagas de modo destacado, mesmo após a reestruturação, pela Lei 11.784/2008, da Carreira de Magistério Superior. Além disso, o Plano de Carreiras e Cargos de Magistério Federal sofreu nova estruturação a partir de 1/3/2013, com a edição da Lei 12.772/2012. 
6.10.	A cessação dos pagamentos de acréscimos remuneratórios dessa natureza, independentemente de ação rescisória ou revisional, não representa ofensa à sentença judicial, mas efetiva obediência aos limites da coisa julgada, porquanto a força do aresto não pode impedir  que fatos novos produzam as consequências que lhes são próprias, não se admitindo que a coisa julgada material signifique imunidade à alteração dos pressupostos fáticos e jurídicos que regem a questão.
6.11.	É que a coisa julgada, como situação jurídica (res) regulada pela sentença como norma singular e concreta (iudicata) , alcança apenas o estado de coisas sobre o qual incide a sentença, não se estendendo a inovações supervenientes, como a que decorre de lei ulterior que altere a organização ou a estrutura de cargos e carreiras, cujo regime jurídico não é imutável e perpétuo, nem gera direito adquirido à sua eterna permanência ou subsistência.
6.12.	Quanto às antigas ações judiciais trazidas à colação por ex-servidores das instituições federais de ensino superior, entende-se que não afastam a necessidade de progressiva redução dos valores percebidos a título de planos econômicos à medida em que foram implantadas novas tabelas remuneratórias dos docentes, haja vista que a força vinculativa das sentenças sobre relações jurídicas de trato continuado atua rebus sic stantibus. Assim, a superveniente alteração dos pressupostos fáticos e jurídicos determina a imediata cessação da eficácia executiva do julgado, independentemente de ação rescisória ou revisional. 
6.13.	Diante disso, opina-se pela rejeição das alegações do recorrente.
CONCLUSÃO
7.	Da análise de mérito, conclui-se que:
a)	o Tribunal de Contas da União observou o devido processo legal na apreciação da legalidade, para fins de registro, do ato de concessão de aposentadoria ao recorrente, em especial o balizamento estabelecido pelo Supremo Tribunal Federal na Súmula Vinculante 3, a tese de repercussão geral (tema 445) fixada no RE 636.553 e o que dispõem o art. 71, inciso III, da Carta Magna, a Lei 8.443/1992, o seu Regimento Interno e a Instrução Normativa TCU 78/2018;
b)	as parcelas judiciais referentes a planos econômicos já deveriam ter sido absorvidas pelos acréscimos remuneratórios da carreira do ex-servidor, haja vista as reestruturações, pelas Leis 11.784/2008 e 12.772/2012, da Carreira de Magistério Superior, de que trata a Lei 7.596/1987.
7.1.	Por conseguinte, deve-se negar provimento ao presente recurso.
PROPOSTA DE ENCAMINHAMENTO
8.	Ante o exposto, submetem-se os autos à consideração superior, propondo-se, com fundamento no art. 48 da Lei 8.443/1992:
a) conhecer do recurso e, no mérito, negar-lhe provimento; 
b) informar ao recorrente e demais interessados do acórdão a ser proferido, destacando que o relatório e o voto que o fundamentam podem ser acessados por meio do endereço eletrônico www.tcu.gov.br/acordaos."

Luiz Guedes da Luz Neto (11005/OAB-PB), Luís Fernando Pires Braga (7656/OAB-PB) e outros, representando Jose Aniceto Duarte Costa.

Procurador Marinus Eduardo De Vries Marsico.

APOSENTADORIA. INSTITUTO FEDERAL DE EDUCAÇÃO, CIÊNCIA E TECNOLOGIA DA PARAÍBA. PARCELA JUDICIAL REFERENTE A PLANOS ECONÔMICOS. ILEGALIDADE. NEGATIVA DE REGISTRO. PEDIDO DE REEXAME. CONHECIMENTO. ELEMENTOS INCAPAZES DE MODIFICAR O JUÍZO FORMADO. NEGATIVA DE PROVIMENTO.

APOSENTADORIA (APOS)

Secretaria de Recursos (Serur); Secretaria de Fiscalização de Integridade de Atos e Pagamentos de Pessoal e de Benefícios Sociais (Sefip).

Trata-se de pedido de reexame interposto por José Aniceto Duarte Costa contra o Acórdão 13419/2020-TCU-Primeira Câmara, da relatoria do E. Ministro-Substituto Weder de Oliveira, que considerou ilegal seu ato de aposentadoria, em razão do pagamento irregular de parcelas judiciais referente a planos econômicos, sem a absorção pelas novas estruturas remuneratórias implantadas após o provimento jurisdicional.
Preliminarmente, ratifico o conhecimento do recurso por atender os requisitos atinentes à espécie.
Quanto ao mérito, o recorrente alega, em síntese, que este Tribunal não teria respeitado o direito ao devido processo legal, tampouco observado os princípios do contraditório e da ampla defesa, diante da exclusão das parcelas consideradas indevidas sem a manifestação do interessado. Sustenta ainda que houve ofensa à coisa julgada e ao direito adquirido, visto que decisão judicial transitada em julgado teria assegurado a manutenção das rubricas judiciais em seus proventos. Defende, por fim, a garantia da irredutibilidade salarial e a equiparação de proventos a vencimentos.
Em pareceres uniformes, a Secretaria de Recursos e o Ministério Público de Contas propõem o conhecimento e a negativa de provimento ao pedido de reexame.
Acolho os fundamentos e as conclusões dos pareceres precedentes, adotando-os como razões de decidir, sem prejuízo das considerações que faço a seguir.
No que tange à alegação de violação aos princípios do contraditório e da ampla defesa, a Súmula Vinculante 3 do STF afirma expressamente que a apreciação dos atos de concessão inicial de aposentadoria, reforma e pensão constitui exceção à regra que assegura a aplicação de tais princípios.
Por sua vez, a tese de repercussão geral fixada pela Suprema Corte no RE 636.553/RS (Tema 445) , da relatoria do E. Ministro Gilmar Mendes, estabeleceu em cinco anos, a contar da chegada do processo à Corte de Contas, o prazo para julgamento do ato de aposentadoria.
O formulário extraído do Sisac demonstra que o ato de aposentadoria foi enviado ao TCU em 12/2/2016 (peça 3) , tendo sido apreciado pelo acórdão recorrido em 24/11/2020 (peça 8) . Consequentemente, não houve o transcurso de cinco anos entre a entrada do ato neste Tribunal e sua apreciação pela Corte. 
Como bem evidenciou a unidade técnica, a atuação deste Tribunal seguiu os ritos previstos nos diversos normativos que regem a matéria, observando a jurisprudência consolidada sobre o tema, em consonância com a competência constitucional estabelecida no art. 71, inciso III, da CF/1988.
Assim, não se configurou no caso em exame a alegada inobservância dos princípios do contraditório, da ampla defesa e do devido processo legal.
Sobre o pleito do recorrente pela continuidade do pagamento das parcelas em razão de decisão judicial transitada em julgado, a jurisprudência do TCU, amparada por decisões do STF e do STJ, é pacífica no sentido da ilegalidade do pagamento ad aeternum de valores decorrentes de sentenças judiciais que reconheceram o direito à percepção de percentuais relativos a planos econômicos, devendo tais rubricas serem absorvidas diante de reajustes e reestruturações salariais subsequentes, em razão de sua natureza antecipatória.
Essas parcelas não se incorporam, eternamente, à remuneração dos interessados, sendo meras antecipações de recomposição salarial, devidas somente até a data-base da categoria, nos termos do enunciado 322 da Súmula da Jurisprudência do Tribunal Superior do Trabalho:
Os reajustes salariais decorrentes dos chamados "gatilhos" e URPs, previstos legalmente como antecipação, são devidos tão-somente até a data-base de cada categoria.
Por ocasião do paradigmático Acórdão 2161/2005-TCU-Plenário, de minha relatoria, esta Corte esclareceu que as rubricas referentes a sentenças judiciais devem ser pagas em valores nominais, sujeitos apenas aos reajustes gerais do funcionalismo, devendo ser absorvidas pelas novas estruturas remuneratórias criadas por lei.
Nessa linha, os Enunciados 276 e 279 da Súmula da Jurisprudência do TCU assim dispõem, in verbis:
Enunciado 276
As vantagens da estrutura remuneratória anterior não se incorporam à atual, exceto quando expressamente consignadas em lei superveniente.
Enunciado 279
As rubricas referentes a sentenças judiciais, enquanto subsistir fundamento para o seu pagamento, devem ser pagas em valores nominais, sujeitas exclusivamente aos reajustes gerais do funcionalismo, salvo se a sentença judicial dispuser de outra forma.
Quanto à alegação de afronta à coisa julgada, ressalte-se que a força vinculativa das sentenças sobre relações jurídicas de trato continuado atua rebus sic stantibus, como já reiterado pela Suprema Corte em diversas decisões, a exemplo da adotada no RE 596.663/RJ, cuja ementa transcrevo a seguir:
CONSTITUCIONAL. PROCESSUAL CIVIL. SENTENÇA AFIRMANDO DIREITO À DIFERENÇA DE PERCENTUAL REMUNERATÓRIO, INCLUSIVE PARA O FUTURO. RELAÇÃO JURÍDICA DE TRATO CONTINUADO. EFICÁCIA TEMPORAL. CLÁUSULA REBUS SIC STANTIBUS. SUPERVENIENTE INCORPORAÇÃO DEFINITIVA NOS VENCIMENTOS POR FORÇA DE DISSÍDIO COLETIVO. EXAURIMENTO DA EFICÁCIA DA SENTENÇA. 
1. A força vinculativa das sentenças sobre relações jurídicas de trato continuado atua rebus sic stantibus: sua eficácia permanece enquanto se mantiverem inalterados os pressupostos fáticos e jurídicos adotados para o juízo de certeza estabelecido pelo provimento sentencial. A superveniente alteração de qualquer desses pressupostos (a) determina a imediata cessação da eficácia executiva do julgado, independentemente de ação rescisória ou, salvo em estritas hipóteses previstas em lei, de ação revisional, razão pela qual (b) a matéria pode ser alegada como matéria de defesa em impugnação ou em embargos do executado. 
2. Afirma-se, nessa linha de entendimento, que a sentença que reconhece ao trabalhador ou servidor o direito a determinado percentual de acréscimo remuneratório deixa de ter eficácia a partir da superveniente incorporação definitiva do referido percentual nos seus ganhos. 
3. Recurso extraordinário improvido.
Assim, não há direito adquirido em regime de vencimentos, de forma que alterações posteriores devem absorver as vantagens decorrentes de decisões judiciais cujo suporte fático já se tenha exaurido, resguardada a irredutibilidade remuneratória. Essa é a jurisprudência pacífica do STF e do STJ (e.g., RE 241.884-ES/STF, RE 559.019-SC/STF, MS 26.980-DF/STF, MS 13.721-DF/STJ, MS 11.145-DF/STJ) .
Portanto, a decisão ora recorrida, ao negar o registro do ato, não afrontou a coisa julgada, nem o direito adquirido, porquanto a sentença judicial já não mais produzia efeitos, considerando as diversas reformulações promovidas por leis posteriores na carreira da interessada, como bem apontado pela unidade técnica.
Por fim, no que se refere ao argumento da impossibilidade de redução salarial do servidor, impedindo a supressão da parcela judicial incorporada, também não assiste razão ao recorrente. A Suprema Corte possui compreensão sedimentada no sentido de que a redução de proventos de aposentadoria, quando concedida em desacordo com a lei, não ofende o princípio da irredutibilidade de vencimentos, como revela a ementa do MS 25.552/DF:
MANDADO DE SEGURANÇA. ATO DO TRIBUNAL DE CONTAS DA UNIÃO. APOSENTADORIA DE MAGISTRADO (...) DECADÊNCIA ADMINISTRATIVA E OFENSA AO PRINCÍPIO DA IRREDUTIBILIDADE DE SALÁRIOS NÃO CONFIGURADAS.
 (...) 
3. O Supremo Tribunal Federal pacificou entendimento de que, sendo a aposentadoria ato complexo, que só se aperfeiçoa com o registro no Tribunal de Contas da União, o prazo decadencial da Lei nº 9.784/1999 tem início a partir de sua publicação. Aposentadoria do impetrante não registrada: inocorrência da decadência administrativa.
4. A redução de proventos de aposentadoria, quando concedida em desacordo com a lei, não ofende o princípio da irredutibilidade de vencimentos. Precedentes.
Ante o exposto, voto por que este Tribunal acolha a minuta de acórdão que ora submeto à deliberação deste Colegiado.
TCU, Sala das Sessões, em 25 de janeiro de 2022.
WALTON ALENCAR RODRIGUES 
Relator